臺灣臺北地方法院刑事判決　　　　　　　　　　　　九十二年度訴字第一三四三號
　　公　訴　人　臺灣臺北地方法院檢察署檢察官
　　被　　　告　甲○○
右列被告因偽造文書等案件，經檢察官提起公訴（九十二年度偵續一字第二九號），
本院判決如左：
    主      文
甲○○無罪。
    理      由
一、公訴意旨略以：被告甲○○原係告訴人乙○○○之鄰居及朋友，二人於買賣股票
    之資金調度上，互有往來，緣告訴人於民國八十五年七月十六日，將其位於臺北
    市○○區○○街住處之鑰匙，交付被告，委請在其出國期間，代為看顧住處及按
    日澆花，後告訴人即於翌日（即七月十七日）出國赴美加旅遊，乃被告在代為看
    顧住處之期間，發現告訴人之帳戶存摺及印鑑等物並未收妥，且帳戶內尚有中國
    信託商業銀行股份有限公司股票（下稱中信銀股票）五萬五千股，因思及二人帳
    戶間資金往來原有模糊之處，竟意圖為自己不法之所有，先於同年八月二日，透
    過不知情之群益證券股份有限公司（下稱群益證券公司）承辦人黃春儒，將告訴
    人所有之中信銀股票共計五千股賣出，賣出所得新臺幣（下同）二十四萬八千八
    百九十四元，則轉帳匯入告訴人於世華聯合商業銀行（下稱世華銀行）忠孝分行
    第00000000000號帳戶之內，被告復於同月五日，自告訴人住處內竊
    取上開世華銀行忠孝分行帳戶存摺及印鑑章，並前往該銀行分行，偽造印文於世
    華銀行中心自動轉帳清單上，另填據世華銀行匯出匯款用紙（代收入傳票），使
    該銀行分行陷於錯誤，而將告訴人所有之三十六萬一千二百元，轉帳匯入自己於
    臺北銀行永春分行000000000000號帳戶之內，嗣於九十一年間二人
    進行對帳時，告訴人始發現前開遭盜領款項之事實，因認被告涉犯刑法第三百二
    十條第一項之竊盜罪嫌、第三百三十九條第一項之詐欺取財罪嫌及第二百十六條
    、第二百十條之行使偽造私文書罪嫌（按起訴書就被告涉犯刑法第二百十六條、
    第二百十條部分原誤載為刑法第二百十條、第二百十七條第一項、第二項，公訴
    人於九十三年三月三日蒞庭時業已當庭更正）云云。
二、按犯罪事實應依證據認定之，無證據不得認定犯罪事實。又不能證明被告犯罪者
    ，應諭知無罪之判決，刑事訴訟法第一百五十四條第二項、第三百零一條第一項
    分別定有明文。次按事實之認定，應憑證據，如未能發現相當證據，或證據不足
    以證明，自不能以推測或擬制之方法，為裁判基礎（最高法院四十年台上字第八
    六號判例參照）。又認定犯罪事實，所憑之證據，雖不以直接證據為限，間接證
    據亦包括在內，然無論直接或間接證據，其為訴訟上之證明，須於通常一般之人
    均不致於有所懷疑，而得確信其為真實之程度者，始得據之為有罪之認定，倘其
    證明尚未達到此一程度，而有合理性懷疑之存在時，即無從為有罪之認定，此亦
    有最高法院七十六年台上字第四九八六號判例可資參照。再告訴人之告訴，本以
    使被告受刑事訴追為目的，故其陳述是否與事實相符，自應調查其他證據，以資
    審認，苟其所為攻擊之詞，尚有瑕疵，則在此瑕疵未予究明以前，即不能遽採為
    斷罪之基礎（最高法院六十九年台上字第一五三一號判決參照）。
三、本件公訴人認被告涉犯前揭犯行，無非以告訴人之指訴、告訴人之
    訴人之群益證券公司存摺影本、告訴人之世華銀行存摺影本、世華銀行中心自動
    轉帳清單影本、世華銀行匯出匯款用紙影本、臺北銀行入戶電匯回條影本、被告
    九十一年八月二十七日臺北銀行入戶電匯回條影本等為主要依據。訊據被告固坦
    認告訴人於出國前曾交付住家鑰匙使之得進入告訴人住處澆花，且於八十五年八
    月五日自告訴人帳戶提領三十六萬一千二百元轉匯至伊本人帳戶一情，惟堅詞否
    認有何犯行，辯稱：伊與告訴人間有資金往來，因伊女兒裝潢需要用錢向伊借款
    而伊錢不夠，伊方向告訴人借貸該筆款項，告訴人於出國前一日晚上，即將提款
    單交予伊自行填寫金額，告訴人看過提款單後自行蓋章，並連同存摺、鑰匙一併
    交給伊，然因告訴人帳戶存款餘額不足所借金額，故告訴人對伊表示待出賣股票
    入帳後再通知伊取款，嗣後告訴人於國外以電話通知已出售股票之款項入帳，伊
    始於提款單上填載日期至銀行提款，絕無竊取告訴人存摺、印章而盜領該筆款項
    等語。
四、經查：
    (一)告訴人自八十五年四月二十四日起至八十六年三月一日止，自其所有前開世華
      銀行忠孝分行帳戶轉帳予被告之款項，扣除本案告訴人所指訴遭被告盜領之三
      十六萬一千二百元，累計金額仍達三百八十餘萬元等情，有被告與告訴人間之
      資金往來明細表及告訴人於世華銀行忠孝分行活期儲蓄存款存摺影本在卷可稽
      ；且告訴人與被告間因相互間資金往來之債務糾紛而在本院另有民事訴訟，業
      經本院調閱本院九十一年度簡字第二二號民事通常訴訟程序第一審卷宗（含九
      十一年度促字第六○九九號卷宗）審認無訛，復有臺北銀行入戶電匯回條在卷
      足參，堪認被告所辯伊與告訴人間長期互有金錢往來等語，尚非子虛，堪可信
      採。
    (二)又告訴人於八十五年七月十七日至同年九月一日間出國旅遊，在告訴人出國前
      ，告訴人之世華銀行忠孝分行帳戶內餘額尚有十六萬九千一百七十三元，同時
      並持有中信銀、新光人壽等八十幾張股票，業據告訴人自承在卷（見九十一年
      度偵字第一六八三四號偵查卷宗第五頁反面、九十一年度偵續字第四七二號偵
      查卷宗第五十五頁、九十二年度偵續一字第二九號偵查卷宗第五十六頁反面）
      ，復有
      存摺影本、群益證券公司存摺影本等附卷可稽，而告訴人於八十五年八月二日
      之出國期間內出賣五張中信銀，得款二十四萬八千八百九十四元，於同月五日
      被告欲自告訴人之世華銀行忠孝分行進行轉帳當時，告訴人帳戶內尚有四十一
      萬八千零六十七元，此觀前開存摺影本自明，若果如告訴人指訴八十五年八月
      二日其在國外，未曾向營業員下單出賣中信銀股票，而係被告未經同意，擅自
      下單於群益證券之營業員，盜賣其所有之中信銀股票五張，並從其世華銀行忠
      孝分行盜領出賣股票交易所得，則被告何以不將告訴人所有之八十幾張股票悉
      數出賣並將存款全部盜領，而僅出賣其中之中信銀股票五張及提領三十六萬一
      千二百元，是就此情節以觀，已屬有悖常情。徵諸證人即群益證券公司營業員
      黃春儒業已結稱彼為告訴人下單買賣股票之營業員，告訴人均以電話通知下單
      ，彼認得告訴人之聲音，且於下單前亦會透過查詢客戶持股資料以確認為本人
      無誤，依彼與告訴人過去的交易狀況，交易完成後彼會傳真交易單據給告訴人
      確認，告訴人亦會打電話問帳戶內之錢還夠不夠，告訴人確實有與彼對過帳，
      又交易完成後之次月十日前會將上月之對帳單寄交客戶，又被告未曾替告訴人
      下單賣股票，告訴人有多少股票自己清楚，因存摺係告訴人自行保管等語（見
      九十一年度偵字第一六八三四號偵查卷宗第七十八頁反面、第七十九頁、九十
      一年度偵續字第四七二號第八十六頁至八十八頁、九十二年度偵續一字第二九
      號第三十至三十二頁），參之告訴人亦曾自陳其確實都以電話下單，未曾委託
      他人下單，都是自己打電話下單，營業員黃春儒認得其聲音，又於本案發生前
      ，確曾於國外旅遊期間，打電話回國下單買賣股票達二百張等語（見九十一年
      度偵續字第四七二號偵查卷宗第八十七頁反面本院九十三年三月三日審判筆錄
      ），益足徵被告所辯於八十五年八月初因告訴人帳戶存款餘額尚不足所借金額
      ，嗣後告訴人於國外以電話通知伊已有出售股票之款項入帳，伊始於提款單上
      填載日期至銀行提款，並未盜賣告訴人之股票等語，尚非無稽。參酌證人即被
      告之女郭佳珍於本院審理中亦證稱確曾向被告借款裝潢房屋等語（見本院九十
      年三月三日審判筆錄），是就上各情參照觀之，堪認被告前開所辯，並非無據
      。
    (三)繼查告訴人自八十四年十二月下旬起，即以前開世華銀行忠孝分行帳戶密集進
      行股票交易，有該存摺影本在卷可參，而告訴人於八十五年九月二日回國，隨
      即在同年九月十一日、十一月二十九日補登存摺二次，且每月均會將其持有之
      群益證券公司存摺及世華銀行忠孝分行存摺登摺等情，業為告訴人所自承（見
      九十一年度偵字第一六八三四號偵查卷宗第五十五頁反面、九十一年度偵續字
      第四七二號偵查卷宗第八十七頁、本院九十三年三月三日審判筆錄），復有告
      訴人世華銀行忠孝分行存摺影本在卷足據，矧告訴人既每月至少會登摺一次，
      表示其對帳戶內之股票數目或帳戶內尚有多少餘額有相當程度之注意，則焉有
      可能於距案發當時僅一個月未發覺股票遭盜賣之情，而於案發五年後，期間股
      票交易次數已無法計清之情形下，卻能發現遭被告盜賣其中五張中信銀股票，
      是告訴人所指，實悖常情至明。再參以一般證券交易常規，存款戶買賣股票後
      ，會給予月對帳單，供客戶核對交易股票名稱、張數及存款餘額，以確定賣出
      股票之股款是否入帳，或應支付之股款是否足額，以免造成違約交割，而告訴
      人買賣股票近十年，當不可能不知，是苟被告確有於八十五年八月二日盜賣告
      訴人所有之中信銀股票五張，則告訴人應於八十五年九月十日前即收到群益證
      券公司所寄之月對帳單（按告訴人係於八十五年九月二日回國），從上開對帳
      單即可得知股票之進出交易，何以於當時未發現，竟遲至九十一年五月間，長
      達五年有餘後方行發覺，是衡情論理，告訴人指訴稱其歷經數年均未發現存款
      遭人盜領等語，顯與常情有違，況本件若果被告係盜領告訴人之存款，豈有將
      贓款轉入本人帳戶以供他人日後追查之理？綜上各情，交互以觀，被告所辯前
      詞遠較告訴人之指訴為可採，應可採信。
    (四)至世華銀行中心自動轉帳清單影本、世華銀行匯出匯款用紙（代收入傳票）影
      本、臺北銀行入戶電匯回條影本等，僅足以證明被告確於八十五年八月五日確
      自告訴人世華銀行忠孝分行之帳戶提領三十六萬一千二百元，繼而存入伊在臺
      北銀行永春分行之帳戶中，惟仍不足以證明該筆款項之轉帳由來，是仍不足以
      證明被告有為前揭犯行，自不足為不利於被告之認定。
五、綜上勾稽以觀，被告所辯上情，尚可採信。此外，復查無其他積極證據足資證明
    被告確有本案犯行，本院自難僅憑告訴人之指訴、告訴人之
    群益證券公司存摺影本、告訴人之世華銀行存摺影本、世華銀行中心自動轉帳清
    單影本、世華銀行匯出匯款用紙影本、臺北銀行入戶電匯回條影本、被告九十一
    年八月二十七日臺北銀行入戶電匯回條影本等，遽論被告確有公訴人所指之犯行
    ，不能證明被告犯罪，自應為被告無罪判決之諭知。
據上論斷，應依刑事訴訟法第三百零一條第一項，判決如主文。
本案經檢察官呂俊儒到庭執行職務
中　　　華　　　民　　　國　　九十三　　年　　　三　　　月　　　十七　　日
                                    臺灣臺北地方法院刑事第十庭
                                        審判長法  官  廖紋妤
                                              法  官  蔡世祺
                                              法  官  黃紹紘
如不服本判決，應於判決送達後十日內，向本院提出上訴狀。
右正本證明與原本無異。
                                              書記官  劉新怡
中　　　華　　　民　　　國　　九十三　　年　　　三　　　月　　　十七　　日
